【裁判字號】    98,交聲,204
【裁判日期】    980831
【裁判案由】    違反道路交通管理處罰條例
【裁判全文】
臺灣宜蘭地方法院交通事件裁定         98年度交聲字第204號
移送  機關  交通部公路總局臺北區監理所宜蘭監理站
異  議  人
即受處分人  甲○○
上列受處分人因違反道路交通管理處罰條例案件，對於交通部公
路總局臺北區監理所宜蘭監理站於民國98年4月10日所為之宜監
字第裁43-Q00000000號裁決處分，聲明異議，本院裁定如下：
    主  文
異議駁回。
    理  由
一、原處分機關係以：異議人即受處分人甲○○於民國98年3月1
    2日14時18分，駕駛車牌號碼9900-RM號自用小客車，沿宜蘭
    縣宜蘭市○○路○段由西往東方向行駛，行經宜蘭縣宜蘭市
    ○○路○段與女中路之設有閃光黃燈號誌T字路口，欲左轉彎
    駛入女中路時，因轉彎車未讓直行車先行，其右後輪弧處與
    沿宜蘭縣嵐峰路2段由東往西方向行駛之乙○○所騎乘車牌
    號碼032-DAY號重型機車前輪發生碰撞而肇事，經宜蘭縣政
    府警察局宜蘭分局進士派出所警員製單舉發。嗣經原處分機
    關依道路交通管理處罰條例第48條第1項第6款、第63條第1
    項第1款之規定，裁處新臺幣（下同）9百元罰鍰，並記違規
    點數1點。
二、聲明異議意旨略以：異議人於98年3月12日14時18分，駕駛
    車牌號碼9900-RM號自用小客車，行經宜蘭縣宜蘭市○○路○
    段與女中路T字路口，左轉進入該路口3分之2時，突遭無駕
    駛執照之乙○○騎乘車牌號碼032-DAY號重型機車，以時速
    超過100公里之速度撞擊異議人所駕駛車輛之右後輪弧處及
    右後門，並非異議人未讓直行車先行始肇事，為此聲明異議
    ，請求撤銷原處分等語。
三、按汽車行駛至交岔路口，其行進、轉彎，轉彎車應讓直行車
    先行，道路交通安全規則第102條第1項第7款定有明文。次
    按汽車駕駛人轉彎時，有轉彎車不讓直行車先行者，處6百
    元以上1千8百元以下罰鍰，而汽車駕駛人有道路交通管理處
    罰條例第48條之情形者，除依原條款處罰鍰外，並記違規點
    數1點，道路交通管理處罰條例第48條第1項第6款、第63條
    第1項第1款定有明文。
四、經查：
  (一)本件異議人即受處分人甲○○於98年3月12日14時18分，駕
    駛車牌號碼9900-RM號自用小客車，沿宜蘭縣宜蘭市○○路
    ○段由西往東方向行駛，行經宜蘭縣宜蘭市○○路○段與女中
    路之設有閃光黃燈號誌T字路口，欲左轉彎駛入女中路時，
    其右後車輪弧處與沿宜蘭縣嵐峰路2段由東往西方向行駛之
    乙○○所騎乘車牌號碼032-DAY號重型機車前輪發生碰撞等
    情，為異議人於警詢、本院訊問時所不爭執（見本院卷第19
    頁至第20頁、第34頁至第37頁），並經證人乙○○於警詢及
    本院訊問時證述明確（見本院卷第21頁至第22頁、第35頁）
    ，復有道路交通事故現場圖1份、道路交通事故調查報告表
    (一)(二)1份、現場及車損照片14張在卷足憑（見本院卷第15頁
    至第16頁、第23頁至第29頁），此部分事實，堪以認定。
  (二)異議人雖以前詞置辯。惟查：
  1.證人乙○○於98年6月23日本院訊問時證述：「當時我在該
    路口前50公尺看到異議人所駕駛的車輛時，該車仍在我的對
    向車道直行未轉彎，一直到距離該路口前20公尺處我才發現
    異議人要轉彎，我煞車就已經來不及了，我機車的前輪撞到
    異議人車輛的右後輪弧處，之後我人與機車就跌倒，…因為
    當時我有煞車，所以撞擊力道還好。異議人所駕駛的車輛…
    是被我撞到之後，她才停車。異議人在轉彎之前，應該看得
    到我騎乘機車要行經該路口。」等語（見本院卷第35頁）。
    且異議人於98年6月23日本院訊問時亦供承：伊要左轉前有
    發現乙○○騎乘機車行駛在對向車道，距離伊約50公尺，伊
    轉彎過了3分之2，乙○○之機車始撞擊伊所駕駛自用小客車
    右後輪弧處等語（見本院卷第34頁、第36頁）。足見異議人
    駕車行經宜蘭縣宜蘭市○○路○段與女中路口左轉前已發現
    證人乙○○騎乘機車行駛對向車道直行而來，且兩車距離既
    可目視判斷，顯然非相當遙遠，則證人乙○○所騎乘之機車
    對異議人而言，係擁有先行路權之直行車，異議人於左轉前
    自應研判該直行車之車速、距離確為安全時，始可左轉駛入
    該路口，反之，即應讓有優先路權之直行車通過後，再左轉
    駛入該路口甚明。
  2.復依道路交通事故現場圖、現場及車損照片，顯示車牌號碼
    9900-RM號自用小客車僅右後車門有1道橫線刮痕、右後輪弧
    處遺留擦撞痕，而車牌號碼032-DAY號機車亦僅後照鏡損壞
    、右側車身有擦痕，兩車並未嚴重受損，足見車禍發生時兩
    車速度均非甚快，參以在宜蘭縣宜蘭市○○路○段與女中路T
    字路口距離女中路約1.4公尺處遺留有車牌號碼032-DAY機車
    之煞車痕5.9公尺，依一般公路汽車煞車距離、行車速度對
    照表換算，煞車痕5.9公尺，時速約35公里，堪認證人乙○
    ○於98年3月12日14時18分，騎乘車牌號碼032-DAY號機車，
    係以時速約35公里之速度，欲通過該路口，則以該路口寬度
    約7.8公尺，證人乙○○僅需不到1秒鐘即可通過。再觀之該
    路口距離女中路北往南車道約1.4公尺處遺留有車牌號碼032
    -DAY機車刮地痕0.4公尺，此處應為兩車撞擊位置，顯見車
    牌號碼9900-RM號自用小客車左轉進入該路口約3分之2，尚
    未進入女中路前，其右後輪弧處即與車牌號碼032-DAY號機
    車前輪發生踫撞，是以兩車當時尚未進入該路口之速度、距
    離，車牌號碼9900-RM號自用小客車顯然無法完成左轉順利
    通通該路口，異議人對於安全性評估明顯不正確。
  3.因此，異議人駕車行經宜蘭縣宜蘭市○○路○段與女中路之T
    字路口，未能在該路口暫停讓乙○○所騎乘之機車先行通過
    ，即貿然駛入該路口，致其車輛右後輪弧處與乙○○所騎乘
    機車前輪發生碰撞，堪認異議人確有轉彎車未讓直行車先行
    之違規事實。異議人仍以前詞辯稱：係乙○○所騎乘之機車
    嚴重超速行駛肇事，並非異議人未讓直行車先行始肇事等語
    ，顯不足採。
  4.至於異議人雖另以乙○○係無駕駛執照騎乘機車等語置辯，
    然異議人於案發當時駕駛車輛駛入路口前，如確有遵守交通
    規則，先行停車研判直行來車之車速、距離，並確認以其駕
    車速度可順利通過該路口，非如本件貿然駛入路口而占用直
    行車路權，要不致肇事，是縱令乙○○於車禍發生時未考領
    駕駛執照，然此並不影響異議人轉彎車應禮讓直行車先行之
    注意義務，仍無礙於本件異議人交通違規行為之成立，是異
    議人此部分所辯，亦無可採。
五、綜上，本件異議人確有於上開時、地駕駛上開自用小客車轉
    彎時，轉彎車不讓直行車先行之交通違規事實。原處分機關
    以本案違規事實明確，依道路交通管理處罰條例第48條第1
    項第6款、第63條第1項第1款之規定，裁處異議人罰鍰9百元
    ，並記違規點數1點，其認事用法並無違誤，核無不當，本
    件異議為無理由，應予駁回。
六、據上論斷，應依道路交通管理處罰條例第87條第2項、道路
    交通案件處理辦法第19條，裁定如主文。
中    華    民    國    98    年    8     月    31    日
                  交通法庭法  官  蘇錦秀
以上正本證明與原本無異。
如不服本裁定，應於裁定送達後5日內向本院提出抗告狀。（需
附繕本）
                          書記官  劉晨輝
中    華    民    國    98    年    9     月    1     日


司法院資訊處製作；財團法人民間司法改革基金會備份。
